# 新租赁准则下可变租赁付款额

提问人：草莓熊 时间：2020-06-16 15:55:01
请教陈版主，新租赁准则下，基于消费者物价指数变化的可变租赁付款额实务中如何操作？
例如：一份 30 年的房屋租赁合同（固定租金+浮动租金），固定租金部分一次性付款，浮动租金部分根据上年cpi指数乘以固定租金计算确定本年可变租赁付款，该部分合同一年一签订 ；请教陈老师，这种实务中如何操作，可变租赁付款额是发生时计入当期损益，还是计入租赁负债，相应调整使用权资产？

回答人：chenyiwei
根据《企业会计准则第 21 号——租赁（ 2018 年修订）》第十八条：租赁付款额，是指承租人向出租人支付的与在租赁期内使用租赁资产的权利相关的款项，包括：......（二）取决于指数或比率的可变租赁付款额，该款项在初始计量时根据租赁期开始日的指数或比率确定；......
第二十六条：在租赁期开始日后，根据担保余值预计的应付金额发生变动，或者因用于确定租赁付款额的指数或比率变动而导致未来租赁付款额发生变动的，承租人应当按照变动后租赁付款额的现值重新计量租赁负债。在这些情形下，承租人采用的折现率不变；但是，租赁付款额的变动源自浮动利率变动的，使用修订后的折现率。
即：租赁期开始日，首先根据租赁期开始日的CPI指数估算该部分可变付款额，按其折现值计入使用权资产成本和租赁负债；后续CPI指数变动时重新估算租赁负债的账面价值。
准则应用指南【例 24 】承租人甲公司签订了一项为期 10 年的不动产租赁合同，每年的租赁付款额为50 000元，于每年年初支付。合同规定，租赁付款额在租赁期开始日后每两年基于过去 24 个月消费者价格指数的上涨进行上调。租赁期开始日的消费者价格指数为 125 。
分析：甲公司在初始计量租赁负债时，应基于租赁期开始日的消费者物价指数确定租赁付款额，无需对后续年度因消费者物价指数而导致的租金变动作出估计。因此，在租赁期开始日，甲公司应以每年50 000元的租赁付款额为基础计量租赁负债。
【例 35 】沿用［例 24 ］，假设在租赁第 3 年年初的消费者价格指数为 135 ，甲公司在租赁期开始日采用的折现率为5%。在第 3 年年初，在对因消费者价格指数变化而导致未来租赁付款额的变动进行会计处理以及支付第 3 年的租赁付款额之前，租赁负债为339 320元［即，50 000+50 000×（P/A，5%， 7 ）］。经消费者价格指数调整后的第 3 年租赁付款额为54 000元（即，50 000×135÷125）。
分析：本例中，因用于确定租赁付款额的消费者价格指数的变动，而导致未来租赁付款额发生变动，甲公司应当于第 3 年年初重新计量租赁负债，以反映变动后的租赁付款额，即租赁负债应当以每年54 000元的租赁付款额（剩余 8笔）为基础进行重新计量。在第 3 年年初，甲公司按以下全额重新计量租赁负债：每年54 000元的租赁付款额按不变的折现率（即5%）进行折现，为366 466元［即，54 000+54 000×（P／A，5%， 7 ）］。因此，甲公司的租赁负债将增加27 146元，即重新计量后的租赁负债（366 466元）与重新计量前的租赁负债（339 320元）之间的差额。
不考虑其他因素，甲公司相关账务处理如下。
借：使用权资产　　　　　　　　 27 146
租赁负债——未确认融资费用　　　　　4 854
贷：租赁负债——租赁付款额　　　　　　 32 000

提问人：nanzhuxiang 时间：2020-09-10 15:55:00
请问老师，就以楼主的例子为例，是不是应该这样处理：在租赁期开始日，按照上年的cpi指数先确认浮动租金，计算租赁负债。后面每年更新cpi和租赁负债？

回答人：chenyiwei
可以这样理解。